臺灣新北地方法院刑事判決
110年度訴字第487號
公  訴  人  臺灣新北地方檢察署檢察官
被      告  高藝菁



指定辯護人  本院公設辯護人  彭宏東  
上列被告因違反毒品危害防制條例案件，經檢察官提起公訴（10
9年度偵字第38733號），本院判決如下：
    主  文
高藝菁犯如附表編號1至4所示之罪，共肆罪，均累犯，各處如附
表編號1至4「主文」欄所示之刑及沒收。應執行有期徒刑拾年。
    事  實
一、高藝菁明知海洛因、甲基安非他命為毒品危害防制條例列管之
    第一級、第二級毒品，依法不得持有或販賣，竟仍基於意圖
    營利而販賣第一級、第二級毒品之犯意，用SAMSUNG廠牌行動
    電話（另案查扣）所安裝之微信通訊軟體、暱稱「彌勒佛」
    與石政威聯繫，經達成買賣第一級毒品海洛因、第二級毒品
    甲基安非他命交易之合意後，遂於附表編號1至4所示之時間
    、地點，以附表編號1至4所示之價格，販賣第一級毒品海洛
    因、第二級毒品甲基安非他命予石政威（各次交易時間、地
    點、價格、毒品種類與數量、方式，均詳如附表編號1至4）
    。嗣於民國109年10月22日晚間6時30分許，經警持本院核發
    之搜索票在新北市○○區○○路0段000巷00弄00號3樓之住所進
    行搜索，扣得其所有、與本案販毒犯行均無關之吸食器1組
    、玻璃球1支、甲基安非他命1包(淨重0.042公克)、IPHONE
    廠牌行動電話1支。
二、案經臺北市政府警察局中正第一分局報告臺灣新北地方檢察
    署檢察官偵查起訴。
    理  由
一、證據能力：
（一）按被告以外之人於審判外之言詞或書面陳述，除法律有規
      定者外，不得作為證據，刑事訴訟法第159條第1項定有明
      文。又被告以外之人於審判外之陳述，雖不符刑事訴訟法
      第159條之1至第159條之4之規定，而經當事人於審判程序
      同意作為證據，法院審酌該言詞陳述或書面陳述作成時之
      情況，認為適當者，亦得為證據；當事人、代理人或辯護
      人於法院調查證據時，知有同法第159條第1項不得為證據
      之情形，而未於言詞辯論終結前聲明異議者，視為有前項
      之同意，刑事訴訟法第159條之5規定甚明，且其適用並不
      以「不符前四條之規定」為要件（最高法院104年度第3次
      刑事庭會議決議意旨參照）。查本案認定事實所引用被告
      高藝菁以外之人於審判外之言詞或書面陳述，雖屬傳聞證
      據，惟檢察官、被告、辯護人於本院中均同意有證據能力
      （見本院卷第113、156頁），且迄至言詞辯論終結前，均
      未主張有刑事訴訟法第159條第1項不得為證據之情形，本
      院審酌此等證據作成時之情況，並無違法不當及證明力明
      顯過低之瑕疵，認以之作為證據應屬適當，而認該等證據
      資料皆有證據能力。
（二）至於本院所引之非供述證據部分，經查並非違法取得，亦
      無依法應排除其證據能力之情形，應有證據能力。
二、認定犯罪事實所憑之證據及理由：
（一）上開犯罪事實，業據被告於偵查及本院中均坦承不諱（見
　　　偵卷第195至197頁、本院卷第111、157頁），核與證人石
      政威於警詢及偵訊中證述之情節相符（見偵卷第45至52頁
      、第93至99頁、第101至108頁、第111至114頁），復有證
      人石政威與被告之通訊軟體對話紀錄相關擷圖70張在卷可
      佐（見偵卷第57至65頁）。又被告於事實欄所示時、地為
      警搜索，扣得如事實欄所示之物，此亦有本院搜索票、臺
      北市政府警察局中正第一分局搜索扣押筆錄、扣押物品目
      錄表、扣押物品照片3張在卷可佐（見偵卷第13至19頁、
      第53至54頁），扣案之甲基安非他命1包經檢驗，檢出第
      二級毒品甲基安非他命成分，此亦有交通部民用航空局航
      空醫務中心109年11月5日航藥鑑字第0000000號毒品鑑定
      書1份在卷可證（見偵卷第189頁），足認被告上開任意性
      自白與事實相符。
（二）海洛因、甲基安非他命本無一定公定價格，各次買賣價格
      ，當亦各有差異，或隨供需雙方資力、關係深淺、需求數
      量、貨源充裕與否、販賣者對於資金需求程度，以及政府
      查緝態度，進而為各種不同風險評估，而為機動性調整。
      其價格標準，自非一成不變。且販賣者從各種「價差」或
      「量差」或「純度」謀取利潤方式，也有差異，然所圖利
      益之非法販賣行為目的，則屬相同，並無二致。衡諸常情
      ，一般民眾普遍認知毒品非法交易，向為政府查禁森嚴且
      重罰不寬貸，倘非有利可圖，絕無平白甘冒被重罰之風險
      ，而被告於本院中坦承：「本案所收取之價金均交給上游
      ，從中賺得甲基安非他命差額供自己施用」等語（見本院
      卷第155頁），堪認本件被告販賣第一、二級毒品犯行，
      主觀上確有營利之意圖。
（三）綜上所述，本案事證明確，被告如附表編號1至4所示犯行
      堪以認定，應依法論科。
三、論罪科刑：
（一）新舊法比較：
      按行為後法律有變更者，適用行為時之法律。但行為後之
      法律有利於行為人者，適用最有利於行為人之法律，刑法
      第2條第1項定有明文。查被告為附表編號1至4之行為後，
      毒品危害防制條例第4條第1項、第2項已於109年1月15日
      修正公布，並於同年7月15日施行。而修正前該條例第4條
      第1項規定「製造、運輸、販賣第一級毒品者，處死刑或
      無期徒刑；處無期徒刑者，得併科新臺幣二千萬元以下罰
      金」，修正後提高併科罰金為3,000萬元以下；修正前該
      條例第4條第2項規定「製造、運輸、販賣第二級毒品者，
      處無期徒刑或七年以上有期徒刑，得併科新臺幣一千萬元
      以下罰金。」，修正後該條第2項則提高有期徒刑為10年
      以上，及併科罰金之數額亦提高為1,500萬，是修正後新
      法並未較有利於行為人，經比較新舊法之結果，應依刑法
      第2條第1項前段之規定，適用被告行為時即修正前毒品危
      害防制條例第4條第1項、第2項之規定（該條例第17條第1
      項則未修正，逕適用現行法，附此敘明）。
（二）核被告就附表編號1、2所為，均係犯修正前毒品危害防制
      條例第4條第2項之販賣第二級毒品罪；就附表編號3所為
      ，係犯修正前同條例第4條第1項之販賣第一級毒品罪；就
      附表編號4所為，係犯修正前同條例第4條第1、2項之販賣
      第一、二級毒品罪。被告各次販賣前而持有第一、二級毒
      品之低度行為，均應為販賣之高度行為所吸收，均不另論
      罪。被告就附表編號4所為，係一行為觸犯上開2罪名，為
      想像競合，應依刑法第55條，從一重論以修正前毒品危害
      防制條例第4條第1項之販賣第一級毒品罪。被告就附表編
      號1至4所示犯行，犯意各別，行為互殊，應予分論併罰。
（三）刑之加重減輕
　　1.構成累犯，應依刑法第47條第1項規定加重其刑：
　　　被告前因施用毒品案件，經本院以105年度審簡字第720號
      判決判處有期徒刑5月確定；又因偽造文書案件，經本院
      以105年度審簡字第337號判決判處有期徒刑4月；復因施
      用毒品案件，經本院以105年度審簡字第510號判決判處有
      期徒刑4月確定；再因施用毒品案件，經本院以105年度審
      簡字第1106號判決判處有期徒刑5月確定；另因施用毒品
      案件，經本院以105年度審簡字第2271號判決判處有期徒
      刑6月確定；前開所示之罪刑，經本院以106年度聲字第12
      57號裁定應執行刑為有期徒刑1年4月確定，於108年1月30
      日假釋出監，嗣於108年7月10日假釋期滿未經撤銷視為執
      行完畢，有臺灣高等法院被告前案紀錄表在卷可考，其於
      受有期徒刑執行完畢後，5年內故意再犯本件如附表所示4
      次有期徒刑以上之罪，均符合刑法第47條第1項之累犯要
      件，又參酌司法院大法官釋字第775號解釋意旨，審酌被
      告前述案件執行完畢迄至本件案發時間歷時非久，且所犯
      施用毒品與其本案所犯販賣第一級、第二級毒品均屬同一
      罪質之違反毒品危害防制條例案件，顯見前開累犯有期徒
      刑執行對被告未生警惕作用，堪認被告對於刑罰之反應力
      薄弱，認依刑法第47條第1項規定加重其最低本刑尚不至
      於發生罪刑不相當之情形，惟因法定刑死刑、無期徒刑部
      分不得加重，故僅就法定刑有期徒刑及罰金刑部分，均依
      法加重其刑。
    2.查被告行為後，毒品危害防制條例第17條第2項已於109年
      1月15日修正公布，並於同年7月15日施行。而修正前該條
      項規定「犯第四條至第八條之罪於偵查及審判中均自白者
      ，減輕其刑。」，修正後該條項則規定「犯第四條至第八
      條之罪於偵查及歷次審判中均自白者，減輕其刑。」，修
      正後該條項於審判中自白添加「歷次」之條件，提高偵審
      自白減刑之門檻，惟上開條項修正不涉及犯罪構成要件之
      刑罰加重或減輕事由，而係重在裁判時之情形。本案迄今
      僅歷經1個審級，且被告於審判中均坦承全部犯行，不論
      依上開條項修正前、後之規定，均不影響審判中自白之成
      立，刑罰規範狀態並無變更，無「法律實質變更」，即無
      「法律適用實質變更」，對被告而言並無「有利」或「不
      利」之情形，應不生新舊法比較之問題，自應依一般法律
      適用原則，適用裁判時即修正後毒品危害防制條例第17條
      第2項之規定。查被告就附表編號1至4所示犯行，於偵查
      及審判中均自白，均應依該條項規定減輕其刑。
　　3.又犯毒品危害防制條例第4條至第8條、第10條或第11條之
      罪，供出毒品來源，因而查獲其他正犯或共犯者，減輕或
      免除其刑，同條例第17條第1項亦定有明文。查被告固供
      稱本案販賣之毒品來源係陳冠宇，然經本院函詢後，臺北
      市政府警察局中正第一分局函覆表示：「並未因被告之供
      述，而查獲毒品上游陳冠宇之情形」，此有該分局111年1
      月22日北市警中正一分刑字第1103013031號函在卷可佐（
      見本院卷第133頁），故被告並無此條項之減刑規定之適
      用。　
　　4.本案適用刑法第59條規定酌減其刑：
　　　刑法第59條規定犯罪之情狀可憫恕者，得酌量減輕其刑，
      其所謂「犯罪之情狀」，與同法第57條規定科刑應審酌之
      一切情狀，並非有截然不同之領域，於裁判上酌減其刑時
      ，應就犯罪之一切情狀，予以全盤考量，審酌其犯罪有無
      可憫恕之事由（即有無特殊之原因與環境，在客觀上足以
      引起一般同情，以及宣告法定低度刑，是否猶嫌過重等等
      ），以為判斷。而修正前毒品危害防制條例第4條第1項、
      第2項之販賣第一、二級毒品罪，其法定刑分別為死刑或
      無期徒刑；無期徒刑或7年以上有期徒刑，然同為販賣第
      一、二級毒品之人，其原因動機不一，犯罪情節未必盡同
      ，或有大盤毒梟者，亦有中、小盤之分，甚或僅止於吸毒
      者友儕間為求互通有無之有償轉讓者亦有之，其販賣行為
      所造成危害社會之程度自屬有異，法律科處此類犯罪，所
      設之法定最低本刑相同，不可謂不重。於此情形，倘依其
      情狀處以有期徒刑，即足以懲儆，並可達防衛社會之目的
      者，自非不可依客觀之犯行與主觀之惡性二者加以考量其
      情狀，是否有可憫恕之處，適用刑法第59條之規定酌量減
      輕其刑，期使個案裁判之量刑，能斟酌至當，符合比例原
      則。查被告本案所為之販賣第一、二級毒品犯行共4次，
      固助長毒品流通，戕害國人健康，誠屬不該，然其於行為
      前尚未有販賣毒品之前科紀錄，有其臺灣高等法院被告前
      案紀錄表1份存卷可考，本案所交易之毒品對象僅1位，數
      量亦不多，造成毒害擴大之程度有限，與大量散播毒品之
      大盤、中盤毒販相較，顯然有別，是衡其上開犯罪情狀，
      就其所犯販賣第一、二級毒品罪經依毒品危害防制條例第
      17條第2項規定減輕後，如仍量處法定最低刑度略嫌過重
      ，而有情輕法重之情，爰均依刑法第59條規定酌減其刑，
      並遞減之。
　　5.被告如附表編號1至4所示犯行。既均有前揭刑之加重（累
      犯）及減輕事由（偵審自白、刑法第59條），爰依法先加
      後遞減之。　
（四）量刑：爰以行為人之責任為基礎，審酌被告明知海洛因、
      甲基安非他命危害社會治安與國人身心健康至鉅，為國法
      所嚴禁，猶為本案販賣第一、二級毒品犯行，誠屬不該，
      審酌被告前科素行，犯罪之動機、目的，販賣毒品之數量
      、金額、對象人數僅1人，於偵審中均有坦承犯行之犯後
      態度，兼衡其自陳高中肄業之智識程度，入監前從事廣告
      行銷，經濟狀況勉持（見本院卷第157頁）等一切情狀，
      量處如主文所示之刑。復考量刑法第51條數罪併罰定執行
      刑之立法方式，係採限制加重原則，非以累加方式定應執
      行刑，如以實質累加之方式定應執行刑，則處罰之刑度顯
      將超過其行為之不法內涵，而違反罪責原則，並考量因生
      命有限，刑罰對被告造成之痛苦程度，係隨刑度增加而生
      加乘效果，而非以等比方式增加，是以隨罪數增加遞減其
      刑罰之方式，當足以評價被告行為之不法性之法理（即多
      數犯罪責任遞減原則），審酌被告所犯4罪，其犯罪時間
      多集中在108 年11月21日至同年12月8日間，犯罪手法相
      同，侵害同種法益及辯護人求刑意見（見本院卷第157頁
      ）等情，就被告所犯4罪酌定如主文所示之應執行刑，以
      資懲儆。
四、沒收：
（一）扣案之吸食器1組、玻璃球1支，均為被告施用第二級毒品
      甲基安非他命所用之物；扣案之甲基安非他命1包則係供
      被告自己施用之毒品，俱與本案販毒犯行無關（見本院卷
      第154至155頁），爰不予宣告沒收。
（二）扣案之IPHONE廠牌行動電話1支，雖為被告所有，然係被
      告於本案犯行後始購入，並非供本案犯行與石政威聯繫用
      之工具，業據被告供陳明確（見本院卷第154頁），亦不
      予宣告沒收。
（三）按沒收物之執行完畢與沒收物之不存在，並非一事，因犯
      罪依法必須沒收之物，雖已於其他共犯之案件，經確定判
      決諭知沒收，並已執行完畢，對於共犯之判決，仍應宣告
      沒收（參考最高法院101年度台上字第1909號判決意旨）
      。另案查扣之SAMSUNG廠牌行動電話（IMEI：00000000000
      000000），係被告所有，且本案4次販毒犯行，均係用該
      行動電話所安裝之通訊軟體與石政威聯繫販毒，業據被告
      供陳明確（見本院卷第154頁），雖該支行動電話，業經
      本院109年度訴字第622號判決宣告沒收，並經臺灣高等法
      院以109年度上訴字第4501號判決駁回上訴確定，並經臺
      灣新北地方檢察署檢察官處分沒收銷燬在案，固有臺灣高
      等法院被告前案紀錄表、臺灣新北地方檢察署檢察官扣押
      （沒收）物品處分命令在卷可佐（見本院卷第193頁），
      惟尚未實際執行銷燬而不存在，仍應依毒品危害防制條例
      第19條第1項規定宣告沒收。
（四）被告如附表編號1至4所示犯行，均已收到如附表編號1至4
      所示之價金無訛，核屬被告之犯罪所得，未據扣案，爰依
      刑法第38條之1第1項前段、第3項規定宣告沒收，於全部
      或一部不能沒收或不宜執行沒收時，追徵其價額。
（五）刑法第40條之2第1項規定，本案各罪主文所宣告沒收之物
      ，應併執行之，雖宣告多數沒收，然因無定應執行刑之問
      題，從而於定其應執行之刑主文項下，毋庸再重複為沒收
      之諭知，附此敘明。　　　
據上論斷，應依刑事訴訟法第299條第1項前段，修正前毒品危害
防制條例第4條第1項、第2項，毒品危害防制條例第17條第2項、
第19條第1項，刑法第11條前段、第2條第1項前段、第47條第1項
、第59條、第51條第5款、第38條之1第1項前段、第3項、第40條
之2，判決如主文。
本案經檢察官徐千雅提起公訴，經檢察官方心瑜到庭執行職務。
中　　華　　民　　國　　111 　年　　3　　月　　8　　日
　　　　　　　　　刑事第六庭　審判長法　官　樊季康

                                    法  官　楊展庚

                                    法  官　葉逸如　
上列正本證明與原本無異。
如不服本判決，應於判決送達後20日內敘明上訴理由，向本院提
出上訴狀 (應附繕本) ，上訴於臺灣高等法院。其未敘述上訴理
由者，應於上訴期間屆滿後20日內向本院補提理由書「切勿逕送
上級法院」。
                                     書記官  林翠茹
中　　華　　民　　國　　111 　年　　3 　　月　　8 　　日

附錄本案論罪科刑法條全文：
修正前毒品危害防制條例第4條
製造、運輸、販賣第一級毒品者，處死刑或無期徒刑；處無期徒
刑者，得併科新臺幣二千萬元以下罰金。
製造、運輸、販賣第二級毒品者，處無期徒刑或七年以上有期徒
刑，得併科新臺幣一千萬元以下罰金。
製造、運輸、販賣第三級毒品者，處七年以上有期徒刑，得併科
新臺幣七百萬元以下罰金。
製造、運輸、販賣第四級毒品者，處五年以上十二年以下有期徒
刑，得併科新臺幣三百萬元以下罰金。
製造、運輸、販賣專供製造或施用毒品之器具者，處一年以上七
年以下有期徒刑，得併科新臺幣一百萬元以下罰金。
前五項之未遂犯罰之。
附表：
編號 販賣對象 交易時間 交易地點 交易價格(新臺幣) 交易毒品之種類與數量 交易方式 證據 主文  1 石政威 108年11月21日上午11時38分許 新北市○○區○○路0段00號4樓 2,000元 甲基安非他命1公克 被告與石政威以微信聯絡達成買賣合意後，雙方於左列時間、地點交易左列毒品，被告收訖2,000元。 108年11月21日之微信對話紀錄 高藝菁販賣第二級毒品，累犯，處有期徒刑貳年貳月。 扣案之SAMSUNG廠牌行動電話（IMEI：○○○○○○○○○○○○○○○○六）沒收；未扣案犯罪所得新臺幣貳仟元沒收，於全部或一部不能沒收或不宜執行沒收時，追徵其價額。 2 石政威 108年11月23日上午6時49分許 新北市○○區○○路0段00號4樓 2,000元 甲基安非他命1公克 被告與石政威以微信聯絡達成買賣合意後，雙方於左列時間、地點交易左列毒品，被告收訖2,000元。 108年11月23日之微信對話紀錄 高藝菁販賣第二級毒品，累犯，處有期徒刑貳年貳月。 扣案之SAMSUNG廠牌行動電話（IMEI：○○○○○○○○○○○○○○○○六）沒收；未扣案犯罪所得新臺幣貳仟元沒收，於全部或一部不能沒收或不宜執行沒收時，追徵其價額。 3 石政威 108年11月26日晚間11時17分許 新北市○○區○○路0段00號4樓 1,000元 海洛因0.3公克（起訴書誤載為1公克） 被告與石政威以微信聯絡達成買賣合意後，雙方於左列時間、地點交易左列毒品，被告收訖1,000元。 108年11月26日之微信對話紀錄 高藝菁販賣第一級毒品，累犯，處有期徒刑柒年捌月。 扣案之SAMSUNG廠牌行動電話（IMEI：○○○○○○○○○○○○○○○○六）沒收；未扣案犯罪所得新臺幣壹仟元沒收，於全部或一部不能沒收或不宜執行沒收時，追徵其價額。 4 石政威 108年12月8日上午11時53分許 新北市○○區○○路0段00號4樓 1,500元 數量不詳之海洛因及甲基安非他命各1小包 被告與石政威以微信聯絡達成買賣合意後，於左列時間將左列毒品放置左列地點之信箱，復由石政威前往拿取後匯款至被告指定之帳戶。 108年12月8日、9日之微信對話紀錄 高藝菁販賣第一級毒品，累犯，處有期徒刑柒年拾月。 扣案之SAMSUNG廠牌行動電話（IMEI：○○○○○○○○○○○○○○○○六）沒收；未扣案犯罪所得新臺幣壹仟伍佰元沒收，於全部或一部不能沒收或不宜執行沒收時，追徵其價額。